【裁判字號】    98,交聲,686
【裁判日期】    980618
【裁判案由】    聲明異議
【裁判全文】
臺灣臺南地方法院交通事件裁定         98年度交聲字第686號
移送機關    交通部公路總局嘉義區監理所臺南監理站
異議人即
受處分人    甲○○
上列異議人即受處分人因違反道路交通管理處罰條例案件，對於
交通部公路總局嘉義區監理所臺南監理站民國98年6月5日所為之
裁決處分（處分案號：嘉監南字第裁74-ZCB172972號）聲明異議
，本院裁定如下：
    主    文
異議駁回。
    理    由
一、原處分意旨略以：異議人即受處分人甲○○（下稱異議人）
    駕駛車牌號碼J4-8706號自用一般小客車，於民國98年4月4
    日16時48分許，行經國道1號北上212.3公里處時，因行駛高
    速公路違規使用路肩，經內政部警政署國道公路警察局第三
    警察隊員警製單逕行舉發，嗣經交通部公路總局嘉義區監理
    所臺南監理站（下稱原處分機關）以其違規事證明確，依道
    路交通管理處罰條例第33條第1項第9款、第63條第1項第1款
    （原處分漏載第1款）及道路交通管理事件統一裁罰基準表
    之規定，裁處異議人罰鍰新臺幣（下同）4,000元，並記違
    規點數1點等語。
二、本件聲明異議意旨略以：異議人於98年4月4日16時48分行經
    國道北上212.3公里處，正準備下員林交流道，當時已塞車
    很久，見到許多車輛行駛路肩，以為是清明連續假期，有開
    放路肩，後來收到違規罰單。為什麼當時沒有任何資訊來提
    醒或告知駕駛人有無開放路肩，高速公路的資訊看板到底有
    何作用？且當時正大塞車，警員可在發現違規行駛路肩時，
    站出來取締或勸導，那後方許多車輛也不會跟著前車行駛路
    肩，不應躲在旁邊拍照取締，請相關單位改以勸導，為此聲
    明異議，請求撤銷原處分等語。
三、按汽車行駛於高速公路、快速公路或設站管制之道路，不遵
    使用限制、禁止、行車管制及管理事項之管制規則而有未依
    規定使用路肩者，處汽車駕駛人3,000元以上6,000元以下罰
    鍰，並記違規點數1點，道路交通管理處罰條例第33條第1項
    第9款、第63條第1項第1款分別定有明文。
四、經查：
  (一)異議人駕駛車牌號碼J4-8706號自用一般小客車，於上開時
    、地因行駛高速公路違規使用路肩，經內政部警政署國道公
    路警察局第三警察隊員警製單逕行舉發，並經原處分機關裁
    處如前所述之裁罰等情，有內政部警政署國道公路警察局98
    年4月24日公警局交字第ZCB172972號舉發違反道路交通管理
    事件通知單、原處分機關98年6月5日嘉監南字第裁74-ZCB17
    2972號裁決書各1份、採證照片1紙附卷可稽，並為異議人所
    不爭執，是此部分違規事實已可認定。
  (二)異議人雖以前詞置辯，然按「路肩」指設於車道之外側，路
    面邊線與護欄或邊溝間之部分，高速公路及快速公路交通管
    制規則第2條第1項第16款訂有明文。考其立法目的，係在促
    令汽車駕駛人安全駕駛，並確實空出路肩車道，供因機件故
    障或其他緊急情況無法繼續行駛之車輛暫時停車待援，或執
    行任務之救護車、消防車、警備車、工程車、救濟車及吊車
    得以順利執行道路救護、救援之工作。而汽車行駛高速公路
    及快速公路，不得在路肩上行駛，或利用路肩超越前車或倒
    車，高速公路及快速公路交通管制規則第9條第1項第2款定
    有明文；又為維護高速公路及快速公路交通安全與暢通，該
    管公路管理機關或警察機關於必要時，得發布命令，指定時
    段於高速公路及快速公路特定匝道或路段之車道、路肩，禁
    止、限制或開放車輛通行，同規則第19條第3項亦有明文。
    足見高速公路路肩依高速公路交通管制規則，原則禁止，例
    外開放行駛，開放路段、時段均有明確告示，除公路警察指
    揮外，對於未告示路段、時段，駕駛人自應遵守禁止規定，
    不得以任何理由行駛路肩，僅於交通管制單位為暫時疏解特
    定期間交通壅塞現象，始於特定路段、時段，例外開放路肩
    供小型車行駛，故原則上路肩係不開放車輛行駛，而例外得
    開放之路段、時段，有關單位均會有明確之告示宣導。異議
    人既係為合法領有駕駛執照之人，對於高速公路原則禁止行
    駛路肩之規定，自當甚為明瞭。又上開舉發時之違規路段並
    未開放車輛行駛路肩等情，亦有內政部警政署國道公路警察
    局第三警察隊98年5月18日公警三交字第0980371273號函附
    卷可憑。因此，異議人主張其見到許多車輛行駛路肩，以為
    是清明連續假期，有開放路肩等語，堪認本件違規行為乃係
    異議人自己之誤認所致，自不得以其個人誤認而資為免罰之
    正當事由。
  (三)至異議人另辯稱為什麼當時沒有任何資訊來提醒或告知駕駛
    人有無開放路肩，高速公路的資訊看板到底有何作用云云，
    惟查，何時、何路段例外開放行駛路肩乃駕駛人上路前即應
    自己查知之事項，而開放行駛路肩乃例外之情形，高速公路
    的資訊看板通常會公告，但如無開放行駛路肩，因高速公路
    各路段本有「禁駛路肩」之標誌，自無另於高速公路的資訊
    看板再為公告之必要，因此，異議人如未能確定何時、何路
    段例外開放行駛路肩，自不得行駛路肩，異議人捨此不為，
    致生本件違規行為，其上開辯詞，自無可採。
  (四)另異議人主張當時正大塞車，警員可在發現違規行駛路肩時
    ，站出來取締或勸導，那後方許多車輛也不會跟著前車行駛
    路肩，不應躲在旁邊拍照取締云云，本院審酌本件舉發員警
    以攝影方式取得違規證據資料之手段、目的，與本件異議人
    確實有於上開時、地駕駛車輛違規使用高速公路路肩情事，
    認該取締方式未逾行政法上之比例原則，且亦有行政法上便
    宜原則之適用餘地，是異議人此部分之主張，亦難資為免罰
    之正當事由；又縱系爭舉發時點員警未適時疏導交通，然此
    與異議人是否違規以及應否免罰無涉，併此敘明。
  (五)綜上所述，異議人確有於上開時地未依規定行駛高速公路路
    肩之違規行為，原處分機關依道路交通管理處罰條例第33條
    第1項第9款、第63條第1項第1款及違反道路交通管理事件統
    一裁罰基準表之規定，裁處異議人罰鍰4,000元，並記違規
    點數1點之處分，核無違誤，本件異議人之異議為無理由，
    應予駁回。
五、據上論結，應依道路交通管理處罰條例第87條第2項、道路
    交通案件處理辦法第19條，裁定如主文。
中    華    民    國    98    年    6     月    18    日
                    交通法庭  法  官 張家瑛
以上正本證明與原本無異。
如不服本裁定，應於收受送達後5日內向本院提出抗告狀。（應
附繕本）
                              書記官 李淑惠
中    華    民    國    98    年    6     月    22    日


司法院資訊處製作；財團法人民間司法改革基金會備份。
